臺灣臺北地方法院刑事判決            100年度審易字第298號
公  訴  人  臺灣臺北地方法院檢察署檢察官
被      告  黃小琪
上列被告因詐欺等案件，經檢察官提起公訴（100年度偵字第110
33號、第13785號、第15800號、第18002號)，因被告於準備程序
中為有罪之陳述，經本院合議庭裁定由受命法官獨任以簡式審判
程序審理，本院判決如下：
    主  文
黃小琪犯侵占罪，處拘役肆拾日，如易科罰金，以新臺幣壹仟元
折算壹日。又犯詐欺取財罪三罪，各處拘役伍拾日，如易科罰金
，均以新臺幣壹仟元折算壹日。應執行拘役壹佰貳拾日，如易科
罰金，以新臺幣壹仟元折算壹日。
    事實及理由
一、本件犯罪事實及證明犯罪事實之證據方法並其證據，除如附
    件犯罪事實欄(二)更正為「黃小琪前曾於雙向國際旅行社股
    份有限公司任職期間替莊萬枝辦理出國旅遊業務，後於 100
    年3月前離職。嗣同年3 月3日，莊萬枝欲前往大陸地區廈門
    旅遊，主動與黃小琪聯繫，黃小琪竟基於為自己不法所有之
    意圖，以虛偽應允幫忙安排行程之施用詐術方式，與莊萬枝
    相約於同年3月4日交付定金及證件，使莊萬枝陷於錯誤，認
    為黃小琪將為其代辦出團事宜，遂於同年3月4日11時許，在
    臺北市○○區○○路259 巷37號松江里活動中心，交付訂金
    7000元及護照、台胞證各1 本予黃小琪，因黃小琪未如約定
    代辦出團，莊萬枝始知受騙。」、(三)更正為「黃小琪復以
    上揭相同施用詐術手法，意圖為自己不法所有，於同年4 月
    初某日，與張文璇、黃多加假意約定代辦菲律賓長灘島4天3
    夜之旅遊行程，旅遊費用每人為2 萬1800元，出團旅遊期間
    則為同年4 月28日至5月1日，使張文璇、黃多加均陷於錯誤
    。其後張文璇於同年4 月14日12時45分，在任職之馬偕紀念
    醫院台北院區1樓檢驗室，將訂金1萬元交付黃小琪，黃多加
    則於同年14日14時42分，匯款訂金1 萬元至黃小琪指定之台
    北富邦商業銀行000-0000000000000870號帳戶內。亦因黃小
    琪未如約定代辦出團，張文璇、黃多加始知受騙。」、(四)
    更正為「黃小琪仍以上揭相同施用詐術手法，意圖為自己不
    法所有，黃明耀因欲與友人前往澎湖旅遊，透過友人介紹而
    認識黃小琪，黃小琪虛偽接受黃明耀委託，並要黃明耀支付
    訂金，黃明耀遂於100年4 月1日某時，委託張淑雲至台北市
    ○○○路5 段482號之台北富邦商業銀行臨櫃匯款5萬1000元
    ，復於同年4 月12日，在上開銀行ATM匯款1萬2000元至黃小
    琪上開帳戶內。仍因黃小琪未如約定代辦出團，黃明耀始知
    受騙。」外，其餘均引用檢察官起訴書之記載（如附件）。
二、核被告黃小琪所為，就犯罪事實(一）部分，係犯刑法第335
    條第1 項之侵占罪，就犯罪事實(二)、(三)、(四)部分，係
    犯刑法第339條第1項之詐欺取財罪。檢察官雖於起訴書及準
    備程序中，指被告所犯犯罪事實(一）部分，涉犯刑法第342
    條第1項之背信罪，（二)部分，涉犯刑法第335條第1項之侵
    占罪，(三)、(四)部分，涉及刑法第336條第2項之業務侵占
    罪。惟查：被告如同時涉犯侵占罪及背信罪，應優先適用侵
    占罪論處；又被告自始即無意為莊萬枝、張文璇、黃多加、
    黃明耀等人代辦出團，其與莊萬枝、張文璇、黃多加、黃明
    耀等人虛偽約定出團事宜，純係出於詐取訂金，一開始即具
    不法，此與侵占罪須先出於合法取得訂金之前提並不相同；
    然檢察官起訴書犯罪事實欄所指：被告具有不法所有意圖
    、與莊萬枝、張文璇、黃多加、黃明耀約定出團之施用詐
    術、莊萬枝、張文璇、黃多加、黃明耀交付財物予被告、
    等事實，與刑法詐欺取財罪所需具備犯罪要件之社會基本事
    實相同，是於不變更檢察官起訴同一基本社會事實，本院即
    變更引用法條為刑法第339條第1項之詐欺取財罪。另被告於
    犯罪事實(三)同時詐欺張文璇、黃多加，係以1行為觸犯2相
    同詐欺取財罪名，應依刑法第55條前段想像競合犯規定，從
    一重之詐欺取財罪處斷；而被告所犯侵占1罪、詐欺取財3罪
    共4 罪間，彼此犯意個別、行為互異，應依數罪併罰分論並
    處罪刑後，再定其應執行之刑。爰審酌被告生活狀況、智識
    程度、犯後坦承犯行態度、本案被害人受害程度等一切情狀
    ，分別量處如主文所示之刑，並定其應執行之刑為拘役 120
    日，再依刑法第41條第1 項前段規定諭知於定刑前、後均得
    以新臺幣1000元折算1日易科罰金。
三、依刑事訴訟法第273條之1第1項、第299條第1項前段、第300
    條、第310條之2、第454條第2項，刑法第335條第1項、第33
    9條第1項、第55條前段、第51條第6款、第41條第1項前段、
    刑法施行法第1條之1，判決如主文。
本案經檢察官鄭東到庭執行職務。
中    華    民    國   100    年    11    月    30    日
                  刑事第二十庭  法  官  呂政燁
以上正本證明與原本無異。
如不服本判決應於收受送達後10日內向本院提出上訴書狀，並應
敘述具體理由；其未敘述上訴理由者，應於上訴期間屆滿後20日
內向本院補提理由書（均須按他造當事人之人數附繕本）「切勿
逕送上級法院」。告訴人或被害人如對於本判決不服者，應具備
理由請求檢察官上訴，其上訴期間之計算係以檢察官收受判決正
本之日期為準。
                                書記官  楊湘雯
中    華    民    國   100    年    11    月    30    日
附錄本案所犯法條全文：
中華民國刑法第335條（普通侵占罪）
意圖為自己或第三人不法之所有，而侵占自己持有他人之物者，
處5年以下有期徒刑、拘役或科或併科1千元以下罰金。
前項之未遂犯罰之。
中華民國刑法第339條（普通詐欺罪）
意圖為自己或第三人不法之所有，以詐術使人將本人或第三人之
物交付者，處5年以下有期徒刑、拘役或科或併科1千元以下罰金
。
以前項方法得財產上不法之利益或使第三人得之者，亦同。
前二項之未遂犯罰之。